臺北高等行政法院判決　　　　　　　　　　　　　　　九十二年度訴字第一六九號
　　　　　　　　　　　　　　　.
　　原　　　告　甲○○
　　被　　　告　勞工保險局
　　代　表　人　廖碧英總經理.
　　訴訟代理人　乙○○
　　　　　　　　丙○○
　　　　　　　　丁○○
右當事人間因勞保事件，原告不服行政院勞工委員會中華民國九十一年十月十八日（
發文日期：九十一年十一月七日）勞訴字第○九一○○四一一一四號訴願決定，提起
行政訴訟。本院判決如左：
　　主  文
原告之訴駁回。
訴訟費用由原告負擔。
　　事  實
一、事實概要：原告原以中國造船股份有限公司為投保單位，參加勞工保險為被保險
    人。原告於民國（下同）八十九年十二月二十一日，以因罹患風濕性心臟病致心
    臟殘，向被告申請殘廢給付。案經被告審查，以原告所患符合勞工保險殘廢給付
    標準表第五十二項第十二等級「胸腹部臟器遺存障害者」，乃於九十年二月二十
    二日（受理號碼第三一○五四八八九號函）核定（下稱原處分）發給一○○日殘
    廢給付。原告不服，向勞工保險監理委員會申請審議，經該會以九十一年五月三
    十日九一保監審字第○七二二號審定書審定駁回，原告仍不服，提起訴願，嗣經
    行政院勞工委員會訴願決定駁回，遂提起本件行政訴訟。
二、兩造聲明：
　(一)原告聲明求為判決：
  　1.訴願決定、爭議審定及原處分就否准後開聲明部分均撤銷。
　　2.被告應作成再給付原告新台幣（下同）四七六、○○○元之行政處分，並自核
      定作成日起至清償日止按週年利率百分之五計算之利息。
　(二)被告聲明求為判決：如主文所示。
三、兩造之爭點：
    原告心臟遺存之障害是否適合勞工保險殘廢給付標準表第四十七項第七等級？
  (一)原告主張之理由：
    1.依據勞工保險殘廢給付標準表第四十七項所列身體障害之狀態「胸腹部臟器機
    　能遺存顯著障害，終身只能從事輕便工作者」，適用第七等級。行政院國軍退
      除役官兵輔導委員會高雄榮民總醫院（下稱高雄榮民總醫院）所開具之殘廢診
      斷書已完全符合該項之規定。
    2.農民健康保險被保險人鄭女士因罹患風濕性心臟病合併主動脈瓣逆流，接受主
      動脈人工瓣膜置換術，經核付第七等級殘廢給付四四○日。其殘廢狀況與原告
      相同，被告特約醫師僅憑病歷及診斷書，如何能區別原告與鄭女士的殘廢狀況
      有何不同？被告顯然違反行政程序法第六條規定：「行政行為，非有正當理由
      ，不得為差別待遇。」
　(二)被告主張之理由：
　　1.按「被保險人因普通傷害或罹患普通疾病，經治療終止後，如身體遺存障害，
　　　適合殘廢給付標準表規定之項目，並經保險人自設或特約醫院診斷為永久殘廢
　　　者，得按其平均月投保薪資，依同表　規定之殘廢等級及給付標準，一次請領
　　　殘廢補助費，殘廢給付標準表如附表二。」為勞工保險條例第五十三條第一項
　　　定有明文。次按「胸腹部臟器機能遺存顯著障害，終身祇能從事輕便工作者。
　　　殘廢等級第七級。給付標準四四○日」「胸腹部臟器遺存障害者。殘廢等級第
　　　十二等級。給付標準一○○日」為勞工保險殘廢給付標準表第四十七項及第五
　　　十二項所明定。
　　2.本件經被告據特約專科醫師簽示之審查意見，認其所患符合勞工保險殘廢給付
      標準表第五十二項第十二等級「胸腹部臟器遺存障害者」，乃依該等級核給一
      ○○日之殘廢給付。揆諸首揭規定，於法尚無不合。
    3.原告雖主張，據高雄榮民總醫院所開具之勞工保險殘廢診斷書，其已符合勞工
　　　保險殘廢給付標準表所列障害項目第四十七項第七等級殘廢，被告之專業醫師
　　　僅憑主觀判斷又缺乏專業素養；農保被保險人鄭女士因罹患風濕性心臟病合併
　　　主動脈逆流，接受主動脈人工瓣膜置換術，經核付第七等級殘廢給付云云。惟
      查胸腹部臟器障害等級之審定，須將症狀綜合衡量，永久喪失勞動能力與影響
      其日常生活活動或社會生活活動之狀況及需他人扶助之情形，比照精神、神經
      障害等級審定基本原則、綜合審定其等級，非僅憑原告所提高雄榮民總醫院之
      殘廢診斷書作為唯一之認定依據，故有關診斷書所載病情，是否符合殘障給付
      標準，應由被告依首揭規定意旨逕依權責認定。又被告於審核保險給付案件時
      ，除以被保險人或受益人檢附之保險資料、診斷書等予以審核外，如有必要，
      亦須另外徵詢專科醫師意見，此由勞工保險局組織條例第十一條第二項規定被
      告得視業務需要聘用兼任醫師十二人至二十人，及勞工保險條例第二十八條、
      第五十六條及同條例施行細則第六十一條規定保險人即被告為審核保險給付，
      得調查有關之文件、得另行指定醫院或醫師複檢即明，否則倘被告對原告所提
      之診斷書不能有不同之意見，則前述條文賦予被告審核之權限即形同具文。本
      件被告之特約專科醫師審查意見為「綜合其殘廢程度係符合第五十二項第十二
      等級」且亦經勞工保險監理委員會以「甲○○因罹患風濕性心臟病，接受二尖
      瓣膜置換術及冠狀動脈繞道手術，術後心臟超音波檢查顯示，心臟功能遺存障
      害，殘廢程度符合前揭標準表第五十二項」為由，決議審議駁回。被告據此核
      給殘廢給付，自屬有據。復查勞工保險被保險人之各別殘廢程度是否符合勞工
      保險殘廢給付標準表之規定，其認定權責在被告，惟認定是否成殘一節事涉專
      業判斷，原告空言其殘廢程度與他人相同，進而要求比照辦理，顯有未洽。
  　理  由
一、原告起訴主張：原告原係勞工保險之被保險人，月投保薪資四二、○○○元，因
    罹患風濕性心臟病，經審定成殘，乃向被告申請依勞工保險殘廢給付標準表第四
    十七項第七等級、給付標準表為四四○日之殘廢補助費，詎被告僅依同表第五十
    二項第十二等級核給付一○○日計一四○、○○○元，就其餘部分四七六、○○
    ○元為否准，為此提起本件訴請如聲明所示云云。
二、被告則以：原告原係勞工保險之被保險人，月投保薪資四二、○○○元，雖曾罹
    患風濕性心臟病，惟因已接受手術治療，目前心臟功能僅遺存輕度障害，不適合
    勞工保險殘廢給付標準表第四十七項第七等級請領之規定等語置辯。
三、本件兩造不爭之原告罹患風濕性心臟病，於高雄榮民總醫院接受二尖瓣膜置換術
    及冠狀動脈繞道手術，術後心臟超音波檢查顯示，心臟收縮係數左右分別為百分
    之四十九及三十二等情，並有勞工保險殘廢診斷書附於原處分卷可稽，堪信為真
    實。
四、按「被保險人因普通傷害或罹患普通疾病，經治療終止後，如身體遺存障害，適
    合殘廢給付標準表規定之項目，並經保險人自設或特約醫院診斷為永久殘廢者，
    得按其平均月投保薪資，依同表規定之殘廢等級及給付標準，一次請領殘廢補助
    費‧‧‧。被保險人領取普通傷病給付期滿，或其所患普通傷病經治療一年以上
    尚未痊癒，如身體遺存障害，適合殘廢給付標準表規定之項目，並經保險人自設
    或特約醫院診斷為永不能復原者，得比照前項規定辦理。」勞工保險條例第五十
    三條定有明文。又按勞工保險殘廢給付標準表第四十七障害項目規定「胸腹部臟
    器遺存顯著障害，終身祇能從事輕便工作者。」為第七殘廢等級，給付標準為四
    四○日；第五十二障害項目規定「胸腹部臟器遺存障害者」為第十二殘廢等級，
    給付標準為一○○日。再依同系列附註一規定，(一)胸部臟器，包括心臟、心囊、
    主動脈‧‧‧等。是本件之爭執，厥在於原告心臟遺存之障害是否適合勞工保險
    殘廢給付標準表第四十七項第七等級？
五、經查：
  (一)按勞工保險殘廢給付標準表胸腹部臟器障害系列附註二規定：「胸腹部臟器障害
    等級之審定：胸腹部臟器機能遺存障害，須將症狀綜合衡量，永久喪失勞動能力
    與影響其日常生活活動或社會生活活動之狀況及需他人扶助之情形，比照精神、
    神經障害等級審定基本原則、綜合審定其等級。附註六規定：「『胸腹部臟器遺
    存障害者』係指胸腹部遺存機能障害，致工作上確有明顯之阻害而由醫學上可予
    證明者，如膀胱括約肌變化所致之尿失禁或肛門括約肌不全（因斷裂等）所致之
    大便失禁者，適用第五十二項第十二等級。至於施行胃或膽囊切除術，如經過順
　　利，未遺存明顯之永久性機能障礙者，不在給付範圍。」
  (二)又按當事人主張有利於己之事實者，就其事實有舉證之責任，民事訴訟法第二百
    七十七條前段定有明文，依行政訴訟法第一百三十六條之規定，上開規定為行政
    訴訟程序所準用。又按人民提起課予義務訴訟請求行政機關作成授益行政處分，
    係在增加自己之權利，依上開之規定，自應就權利發生實體上規定要件最低度事
    實負舉證責任，本件原告主張其心臟遺存顯著障害，終身祇能從事輕便工作，自
    應就此一事實負舉證之責任。
  (三)查原告提出之高雄榮民總醫院所掣給勞工保險殘廢診斷書，固有「因心臟機能損
    害第二度（有心臟病且有輕度運動障礙，休息時無症狀，但稍有活動即有症狀）
    」「終身僅可從事輕便工作」之記載為證，惟原告應被告之要求請診斷醫師補就
    心臟收縮係數為記載結果，左心室收縮係數即左心室射出率為百分之四十九，此
    亦有同殘廢診斷書附卷可按。再查依被告提出之醫學文獻所示，正常人之左心室
    射出率大於或等於百分之五十，是原告之心臟機能僅較上開正常數值略低，且無
    其他證據證明原告之勞動能力、日常生活活動或社會生活活動之狀況有較一般顯
    明低下之情形，是原告之情形尚與勞工保險殘廢給付標準表第四十七項第七等級
    之殘廢程度有間。
  (四)至原告援引農民健康保險鄭女士案例主張應比照該案核給第四十七項第七等級云
    云，惟查不同之被保險人縱使罹患相同疾病，因發病之情形及個人身體狀況不同
    ，相對之癒後情形亦有差別，本件及事實認定及舉證責任之問題，是本院自不
    受該案例之拘束，附予敘明。
六、綜上所述，原告之主張尚無可採，原處分就原告所申請之殘廢給付就超過勞工保
    險殘廢給付標準表第五十二項第十二等級以上之四七六、○○○元予以否准，其
    認事用法並無違誤，爭議審定及訴願決定，遞予維持，亦無不合，原告訴請如聲
    明所示，於法無據，應予駁回。又兩造之陳述於判決結果不生影響者，不予一一
    論述，併予敘明。
據上論結，本件原告之訴為無理由，爰依行政訴訟法第九十八條第三項前段，判決如
主文。
中　　華　　民　　國　　九十三　　　年　　　一　　　　月　　　二十　　　日
                 臺 北 高 等 行 政 法 院   第 四 庭
                                審 判 長 法  官　王　立　杰
                                         法  官　黃　本　仁
                                         法  官　王　碧　芳
右為正本係照原本做成。
如不服本判決，應於送達後二十日內，向本院提出上訴狀並表明上訴理由，如於本判
決宣示後送達前提起上訴者，應於判決送達後二十日內補提上訴理由書（須按他造人
數附繕本）。
中　　　華　　　民　　　國　　九十三　　年　　　一　　　月　　 二十 　　日
                                          法院書記官 鄭 聚 恩
